【裁判字號】    98,訴,1212
【裁判日期】    980824
【裁判案由】    毒品危害防制條例
【裁判全文】
臺灣臺北地方法院刑事判決              98年度訴字第1212號
公  訴  人  臺灣臺北地方法院檢察署檢察官
被      告  甲○○
                      樓
上列被告因毒品危害防制條例案件，經檢察官提起公訴（九十八
年度毒偵字第一六四一號），被告於準備程序中就被訴事實為有
罪之陳述，經本院合議庭裁定改依簡式審判程序審理後，判決如
下：
    主  文
甲○○施用第一級毒品，累犯，處有期徒刑捌月。
    事  實
一、甲○○前於民國七十七年間因違反肅清煙毒條例案件，經臺
    灣士林地方法院以七十七年度訴字第三七０號判決處有期徒
    刑三年十月確定，並於七十七年十月二十四日入監執行，於
    七十九年十一月六日假釋出監，嗣上開案件因假釋中更犯罪
    ，經撤銷假釋後殘餘刑期為一年二月十八日；再於八十年間
    因違反肅清煙毒條例案件，經臺灣士林地方法院以八十年度
    訴字第三三九號判決判處有期徒刑三年六月確定，並與上開
    案件殘刑接續執行，於八十三年一月十三日假釋出監，嗣上
    開案件再因假釋中更犯罪，經撤銷假釋後殘餘刑期為一年八
    月；又於八十三年間因違反肅清煙毒條例案件，經臺灣士林
    地方法院以八十三年度訴字第四八二號判決判處有期徒刑四
    年，嗣提起上訴後，經臺灣高等法院以八十三年度上訴字第
    五三五五號判決駁回上訴確定，並與前開案件殘刑接續執行
    ，而於九十一年三月五日假釋出監，嗣上開案件又因假釋中
    更犯罪，經撤銷假釋後殘餘刑期為七年三月十日；又於八十
    三年間因違反肅清煙毒條例案件，經臺灣高等法院以八十四
    年度上訴字八一號判決判處有期徒刑十年二月確定，上開四
    案件，嗣因中華民國九十六年罪犯減刑條例施行，經臺灣高
    等法院以九十六年度聲減字第二一八四號裁定定應執行刑有
    期徒刑十四年六月確定，甫於九十七年三月十二日執行完畢
    出監。又於九十二年間因施用毒品案件，經臺灣士林地方法
    院以九十二年度毒聲字七二九裁定送觀察、勒戒後，認有繼
    續施用毒品之傾向，經臺灣士林地方法院以九十二年度毒聲
    字第一０八七號裁定令入戒治處所施以強制戒治，於九十三
    年六月十六日停止戒治釋放出所並付保護管束，於九十三年
    十二月十六日保護管束期滿未經撤銷視為執行完畢，並經臺
    灣士林地方法院檢察署檢察官以九十四年度戒毒偵字第二四
    號為不起訴處分確定。詎仍未戒除毒癮，於前案強制戒治執
    行完畢釋放後五年內，復基於施用第一級毒品海洛因之犯意
    ，於九十八年四月二十五日下午某時許，在其位於臺北市中
    山區○○○路○段七十五巷二弄四號四樓住處，以將海洛因
    摻水稀釋置入針筒注射手臂之方式，施用海洛因一次。嗣於
    九十八年四月二十九日下午五時二十分許，經警持搜索票至
    其上開住處搜索，並經其同意採其尿液送驗後，呈嗎啡、可
    待因陽性反應，始查悉上情。
二、案經臺北市政府警察局大同分局報請臺灣臺北地方法院檢察
    署檢察官偵查起訴，甲○○於準備程序進行中，就被訴事實
    為有罪之陳述後，經本院合議庭裁定改由受命法官獨任進行
    簡式審判程序。
    理  由
一、前揭事實，業據被告甲○○於警詢時、本院準備程序中及審
    理時坦承不諱（見臺灣臺北地方法院檢察署九十八年度毒偵
    字第一六四一號卷第四頁至第七頁、本院卷第二六頁至第三
    十頁反面），且被告於前揭時、地為警查獲後所採集之尿液
    經送鑑定結果，以ＥＩＡ酵素免疫分析法及ＧＣ／ＭＳ氣相
    層析質譜儀鑑驗結果，確呈鴉片類及海洛因代謝物可待因、
    嗎啡陽性反應，此有臺灣尖端先進生技醫藥股份有限公司九
    十八年五月十三日濫用藥物檢驗報告、臺北市政府警察局偵
    辦毒品案件尿液檢體委驗單等件在卷（見同上偵查卷第一０
    頁至第一二頁）可證，又前揭尿液檢驗報告載明係以氣相層
    析質譜儀分析法方法作為確認檢驗之方式，而該方法之原理
    係檢品經氣化後，通過層析管分離純化，再將純化後之成分
    循序送入質譜儀做個別鑑定。因質譜儀所測定之圖譜，在化
    學上被公認具有指紋特性，故可據以完全判定該檢品係為何
    種化合物。是以氣相層析質譜儀作藥物及其代謝產物之定性
    及定量分析，幾乎不會有偽陽性反應產生，此經臺北榮民總
    醫院於八十三年四月七日以八三北總內字第三０五九號函釋
    明在案。準此，被告之尿液經以氣相層析質譜儀分析法檢驗
    ，既係呈嗎啡、可待因陽性反應，顯見被告應有在前揭犯罪
    時間施用第一級毒品海洛因之行為甚明，足徵被告任意性自
    白核與事實相符，堪以採信。
二、又被告前於九十二年間因施用毒品案件，經臺灣士林地方法
    院以九十二年度毒聲字七二九裁定送觀察、勒戒後，認有繼
    續施用毒品之傾向，經臺灣士林地方法院以九十二年度毒聲
    字第一０八七號裁定令入戒治處所施以強制戒治，於九十三
    年六月十六日停止戒治釋放出所並付保護管束，於九十三年
    十二月十六日保護管束期滿未經撤銷視為執行完畢，並經臺
    灣士林地方法院檢察署檢察官以九十四年度戒毒偵字第二四
    號為不起訴處分確定乙情，有臺灣高等法院被告前案紀錄表
    （見本院卷第四頁至第一九頁）在卷可參。復按，施用第一
    級毒品為犯罪行為，毒品危害防制條例第十條第一項分別定
    有處罰明文。故施用第一級毒品者，依前揭規定本應科以刑
    罰，惟基於刑事政策，對合於一定條件之施用者，則依同條
    例第二十條、第二十三條之規定，施以觀察、勒戒或強制戒
    治之保安處分。又毒品危害防制條例於九十二年七月九日修
    正公布，自九十三年一月九日施行。其中第二十條、第二十
    三條將施用毒品之刑事處遇程序，區分為「初犯」及「五年
    內再犯」、「五年後再犯」。依其立法理由之說明：「初犯
    」，經觀察、勒戒或強制戒治後，應為不起訴處分或不付審
    理之裁定；「五年內再犯」者，因其再犯率甚高，原實施之
    觀察、勒戒及強制戒治既已無法收其實效，爰依法追訴或裁
    定交付審理。至觀察、勒戒或強制戒治執行完畢釋放後，「
    五年後再犯」者，前所實施之觀察、勒戒或強制戒治已足以
    遮斷其施用毒品之毒癮，為期自新及協助其斷除毒癮，仍適
    用「初犯」規定，始應先經觀察、勒戒、強制戒治之程序。
    從而依該次修正後之規定，僅限於「初犯」及「五年後再犯
    」二種情形，應先經觀察、勒戒或強制戒治之程序，此乃該
    條例第十條之例外規定。倘被告於五年內已再犯，經依法追
    訴處罰，縱其第三次（或第三次以上）再度施用毒品之時間
    ，在初犯經觀察、勒戒或強制戒治執行完畢釋放五年以後，
    因與單純之「五年後再犯」之情形有別，不合於「五年後再
    犯」之例外規定；且因已於「五年內再犯」，顯見其再犯率
    甚高，原實施觀察、勒戒或強制戒治，已無法收其實效，即
    應回歸原則性規定，由檢察官逕行起訴，依該條例第十條處
    罰等，有最高法院九十五年度台非字第一六一號、第一九０
    號、第二四六號判決、第二九六號、第三一０號、九十六年
    度台非字第二三六號判決意旨，以及最高法院九十五年度第
    七次刑事庭會議決議、九十七年度第五次刑事庭會議決議可
    資參佐。是以，被告係於前次強制戒治後五年內再犯本案，
    其本件施用海洛因之犯行，揆諸前開說明，應依法追訴處罰
    。從而，本件事證明確，被告施用第一級毒品之犯行明確，
    應依法論科。
三、按施用海洛因後會影響記憶能力及自主神經系統，判斷力及
    意志力亦均受限制，甚至引起精神錯亂，抑制呼吸，並具有
    成癮性、濫用性，戒解不易，嚴重戕害人之身心健康，危害
    社會，故依據毒品危害防制條例第二條第二項第一款為第一
    級毒品，不得非法施用、持有。故核被告所為，係犯毒品危
    害防制條例第十條第一項施用第一級毒品罪。被告施用第一
    級毒品海洛因前後持有海洛因之低度行為，應為施用之高度
    行為吸收，不另論罪。又七十七年間因違反肅清煙毒條例案
    件，經臺灣士林地方法院以七十七年度訴字第三七０號判決
    處有期徒刑三年十月確定，並於七十七年十月二十四日入監
    執行，於七十九年十一月六日假釋出監，嗣上開案件因假釋
    中更犯罪，經撤銷假釋後殘餘刑期為一年二月十八日；再於
    八十年間因違反肅清煙毒條例案件，經臺灣士林地方法院以
    八十年度訴字第三三九號判決判處有期徒刑三年六月確定，
    並與上開案件殘刑接續執行，於八十三年一月十三日假釋出
    監，嗣上開案件再因假釋中更犯罪，經撤銷假釋後殘餘刑期
    為一年八月；又於八十三年間因違反肅清煙毒條例案件，經
    臺灣士林地方法院以八十三年度訴字第四八二號判決判處有
    期徒刑四年，嗣提起上訴後，經臺灣高等法院以八十三年度
    上訴字第五三五五號判決駁回上訴確定，並與前開案件殘刑
    接續執行，而於九十一年三月五日假釋出監，嗣上開案件又
    因假釋中更犯罪，經撤銷假釋後殘餘刑期為七年三月十日；
    又於八十三年間因違反肅清煙毒條例案件，經臺灣高等法院
    以八十四年度上訴字八一號判決判處有期徒刑十年二月確定
    ，上開四案件，嗣因中華民國九十六年罪犯減刑條例施行，
    經臺灣高等法院以九十六年度聲減字第二一八四號裁定定應
    執行刑有期徒刑十四年六月確定，甫於九十七年三月十二日
    執行完畢出監等情，有臺灣高等法院被告前案紀錄表在卷（
    見本院卷第四頁至第一六頁）可稽，其於五年內故意再犯本
    案有期徒刑以上之罪，為累犯，應依刑法第四十七條第一項
    規定加重其刑。爰審酌被告前有違反肅清煙毒條例等刑事前
    案紀錄，素行不佳，且不思悔悟，卻耽溺於戕身之物，前經
    勒戒、強制戒治後，仍未能把握自新機會徹底戒除施用毒品
    之惡習，而再施用足以導致人體機能發生依賴性、成癮性及
    抗藥性等障礙之第一級毒品海洛因，戕害自身健康，漠視法
    令禁制，而犯本件犯行，可見其對於毒品之依賴性非微，自
    我把持、控制之能力亦屬不佳，惟念其於本院審理中尚能坦
    承犯行，犯後態度尚可，暨其犯罪動機、手段、施用毒品之
    次數等一切情狀，認檢察官求處有期徒刑十月，稍嫌過重，
    爰量處如主文所示之刑，以資懲儆。
據上論斷，應依刑事訴訟法第二百八十四條之一、第二百七十三
條之一第一項、第二百九十九條第一項前段，毒品危害防制條例
第十條第一項，刑法第十一條前段、第四十七條第一項，判決如
主文。
本案經檢察官賴秋萍到庭執行職務。
中    華    民    國    98     年    8    月    24    日
                  刑事第五庭    法  官  鄭昱仁
上正本證明與原本無異。
如不服本判決應於收受送達後10日內向本院提出上訴書狀，並應
敘述具體理由；其未敘述上訴理由者，應於上訴期間屆滿後20日
內向本院補提理由書（圴須按他造當事人之人數附繕本）「切勿
逕送上級法院」。
                                書記官  宋德華
中    華    民    國    98     年    8    月    24    日
附錄本案論罪科刑法條
毒品危害防制條例第10條
施用第一級毒品者，處 6 月以上 5 年以下有期徒刑。
施用第二級毒品者，處 3 年以下有期徒刑。


司法院資訊處製作；財團法人民間司法改革基金會備份。
